【裁判字號】    95,交上易,60
【裁判日期】    950912
【裁判案由】    過失致死
【裁判全文】
臺灣高等法院高雄分院刑事判決        95年度交上易字第60號
上  訴  人  臺灣高雄地方法院檢察署檢察官
上  訴  人  乙○○
即  被  告
選任辯護人  梁智豪  律師
上列上訴人等因被告過失致死案件，不服臺灣高雄地方法院94年
度交易字第332號中華民國95年6月6日第一審判決（起訴案號：
臺灣高雄地方法院檢察署94年度偵字第10413 號），提起上訴，
本院判決如下：
     主  文
上訴駁回。
乙○○緩刑參年。
    事  實
一、乙○○考領有普通小型車駕駛執照，於民國94年4月7日下午
    6時30分許，駕駛車牌號碼P3─3647號自用小客車，沿高雄
    市前鎮區○○○路快車道由北往南方向行駛，途經該路段兵
    工廠前，欲右轉往西進入南福高爾夫球場入口，本應注意汽
    車行駛時，駕駛人應注意車前狀況，並隨時採取必要之安全
    措施，及轉彎車應讓直行車先行，而當時依其智識、能力亦
    無不能注意之情事，竟疏於注意，適有飲用輕微酒類及安非
    他命藥物之黃瑛迪（血液中酒精濃度17mg/d l、尿液中安非
    他命報告值352ng/ml）騎乘車號XKG─270號重型機車以時速
    約67公里之速度，沿中山三路慢車道由北往南超速行駛，行
    至該處時，見狀閃煞不及，人、車因慣性物理力作用向南稍
    偏西方向滑行，致黃瑛迪之頭部、臉部撞擊顏丁財駕駛之自
    用小客車右前車後方車門處，XKG-270號重型機車亦倒地向
    前滑行，機車後車尾把手處撞擊自用小客車右前側車門前緣
    後向前滑行，總計35.6公尺，經顏丁財撥打119電話通知救
    護車到場，將黃瑛迪送高雄市阮綜合醫院急救後，於同年4
    月7日19時5分許，黃瑛迪仍因顱骨骨折不治死亡。乙○○於
    肇事後，在未被有偵查犯罪職權之機關或公務員發覺前，即
    主動報案並向前來現場處理之員警坦承其為車禍肇事之人而
    自首犯罪，嗣並接受裁判。
二、案經黃瑛迪之父甲○○訴請高雄市政府警察局小港分局移送
    臺灣高雄地方法院檢察署檢察官偵查起訴。
    理  由
一、訊據上訴人即被告乙○○對於在上開時、地發生本件交通事
    故，致被害人黃瑛迪死亡之事實供承不諱，且被害人黃瑛迪
    所騎機車確有與被告自用小客車之右前側車門下緣發生碰撞
    ，亦有高雄市政府警察局刑事鑑識中心刑事案件現場勘察報
    告、內政部警政署刑事警察局94年8 月4 日刑鑑字第
    0940074455號鑑定書各1 份在卷可憑，而被害人黃瑛迪因
    本件車禍致右側顳額部顱骨骨折致死等情，復有卷附道路交
    通事故現場圖、肇事現場照片、相驗屍體照片及經檢察官督
    同檢驗員相驗屬實，製有相驗筆錄、相驗屍體證明書、驗斷
    書在卷可憑。按汽車行駛至交岔路口，轉彎車應讓直行車先
    行，道路交通安全規則第102 條第1 項第6 款定有明文，被
    告考領有普通小客車駕駛執照，對於道路交通法規及所負注
    意義務應知之甚詳，當依循前揭交通安全規定，於右轉彎時
    注意禮讓直行機車優先通過，且依當時客觀情形，並無不能
    注意之特別情事，竟疏於注意而貿然駕車右轉，致與被害人
    黃瑛迪騎乘之機車發生碰撞，被告駕車行為顯有過失；即本
    件車禍經送請高雄市政府交通局行車事故鑑定委員會鑑定結
    果，認定「被告轉彎車未讓直行車先行，被害人黃瑛迪超速
    行駛，同為肇事原因。」等語，有高雄市政府交通局行車事
    故鑑定委員會94年12月29日鑑定意見書在卷可查，另經送高
    雄市行車事故覆議鑑定委員會鑑定結果，亦持相同意見，此
    亦有高雄市行車事故覆議鑑定委員會95年3 月31日鑑定覆議
    意見書在卷可參；至被害人黃瑛迪雖騎車超速行駛，此經高
    雄市政府交通局行車事故鑑定委員會以刮地痕達35.6公尺，
    換算時速約67 公 里，為本件車禍之重要肇事因素，並經上
    開鑑定及覆議意見認定屬實；另依阮綜合醫院就醫檢驗報告
    ，被害人體內血液中酒精濃度17mg/d l、尿液中安非他命報
    告值352ng/ml ， 然不得僅憑被害人之不當駕車行為同屬肇
    事因素，即可解免被告應負之業務過失致死罪責，至多僅能
    作為本院量處被告刑期輕重之審酌事項。是以被告過失行為
    仍直接造成被害人黃瑛迪之死亡結果，二者間具有相當因果
    關係甚明，是本案事證已臻明確，被告之犯行洵堪認定。
二、核被告乙○○所為，係犯刑法第276 條第1 項之過失致人於
    死罪。被告於肇事後，留在現場，於尚未知肇事人為何人之
    承辦員警到達時，主動向前來現場處理之警員承認肇事，並
    接受裁判，有高雄市政府警察局交通大隊事故談話紀錄表在
    卷可憑，應依修正前刑法第62條前段規定減輕其刑。被告行
    為後，刑法第62條自首規定已修正，並於95年7 月1 日施行
    ，依刑事訴訟法第2 條第1 項比較新舊法結果，被告自首應
    適用舊法。
三、原審因而適用刑法第276 條第1 項、第62條前段，罰金罰鍰
    提高標準條例第1 條前段之規定，並審酌本件車禍肇事直接
    剝奪被害人之生命權，對於被害人家庭乃至於國家社會之損
    失實已無從回復，所生危害至為重大，被告迄今仍未能與被
    害人家屬達成和解，並參以被告於本件車禍之過失情節輕重
    、被害人超速騎乘機車亦屬重要肇事因素、被告之智識程度
    等一切情狀，量處有期徒刑8 月；其認事用法，均無不合，
    量刑亦屬適當，公訴人循被害人家屬之請求，以原審量刑過
    輕，被告上訴意旨，以原審量刑過重，一致指摘原判決不當
    ，均無理由，應予駁回。
四、又被告乙○○前未曾受有期徒刑以上刑之宣告，此有臺灣高
    等法院被告前案紀錄表在卷可參，其於本件車禍發生後，已
    支付被害人家屬300 萬元（包含汽車強制險150 萬元），雖
    因被害人家屬要求賠償1500萬元而未能達成和解，然顯見被
    告並無推諉責任，經此偵審程序之教訓，應知警惕，諒無再
    犯之虞，本院認所宣告之刑，以暫不執行為適當，併予宣告
    緩刑3 年，以啟自新，又本件被告犯罪在新法施行前，新法
    施行後，緩刑之宣告，應適用新法，併此敘明（最高法院95
    年第8 次刑事庭會議決議參照）。
據上論斷，應依刑事訴訟法第368 條、刑法第74條第1 項第1款
，判決如主文。
本案經檢察官沈紹嘉到庭執行職務。
中    華    民    國    95    年    9     月    12    日
                  刑事第七庭    審判長法  官  莊飛宗
                                      法  官  黃三友
                                      法  官  黃憲文
以上正本證明與原本無異。
不得上訴。
中    華    民    國    95    年    9     月    13    日
                                      書記官  施耀程
附錄本判決論罪科刑法條：
中華民國刑法第276條
(過失致死罪)
因過失致人於死者，處 2 年以下有期徒刑、拘役或 2 千元以下
罰金。


司法院資訊處製作；財團法人民間司法改革基金會備份。
